臺灣高雄地方法院民事裁定
111年度鳳事聲字第4號
異  議  人  蘇辰安  
相  對  人  盧宗輝  

上列當事人間支付命令聲明異議事件，異議人對本院司法事務官
於民國111年5月6日所為本院111年度司促字第8075號裁定，聲明
異議，本院裁定如下：
    主  文
異議駁回。
    理  由
一、按司法事務官處理事件所為之處分，與法院所為者有同一之
    效力，民事訴訟法第240條之3定有明文。又當事人對於司法
    事務官處理事件所為之終局處分，得於處分送達後10日之不
    變期間內，以書狀向司法事務官提出異議，但支付命令之異
    議仍適用第518條及第519條之規定。司法事務官認前項異議
    為有理由時，應另為適當處分；認異議為無理由者，應送請
    法院裁定之。法院認第1項之異議為有理由時，應為適當之
    裁定，認異議為無理由者，應以裁定駁回之，民事訴訟法第
    240條之4第1項、第2項、第3項亦分別定有明文。查本院司
    法事務官於民國111年5月6日所為本院111年度司促字第8075
    號裁定（下稱原裁定），係為處分性質，又原裁定已於111
    年5月16日寄存送達異議人，異議人於111年5月25日具狀聲
    明異議，有本院送達證書及民事聲明異議狀上本院收狀戳章
    附卷可憑，經司法事務官認無理由而送請本院裁定，核與前
    揭法律規定無違，合先敘明。
二、聲明異議意旨略以：相對人應賠償異議人精神慰撫金新臺幣
    （下同）100,000元，異議人向本院聲請核發支付命令，經
    原裁定以精神慰撫金核給之標準，應斟酌雙方身分資力與加
    害程度及其他各種情形，其數量在法院為實質審認前，尚不
    具一定性為由，駁回異議人之聲請。惟異議人請求之標的為
    100,000元，已具體表明請求金額，並非抽象不特定之金額
    ，相對人收受本件支付命令後如認請求金額不適當，自得依
    法提出異議，難謂不符合民事訴訟法第508條第1項規定。為
    此，爰依法提出異議等語。
三、按支付命令之聲請，應表明下列各款事項：一、當事人及法
    定代理人。二、請求之標的及其數量。三、請求之原因事實
    。其有對待給付者，已履行之情形。四、應發支付命令之陳
    述。五、法院；債權人之請求，應釋明之。支付命令之聲請
    ，不合於第508條至第511條之規定，或依聲請之意旨認債權
    人之請求為無理由者，法院應以裁定駁回之；就請求之一部
    不得發支付命令者，應僅就該部分之聲請駁回之。釋明事實
    上之主張者，得用可使法院信其主張為真實之一切證據，但
    依證據之性質不能即時調查者，不在此限。民事訴訟法第51
    1條、第513條第1項、第284條分別定有明文。而釋明之舉證
    程度，僅須令法院就某一事實之存否，產生信其大概如此之
    薄弱心證為已足，又釋明之證據，需能使法院為即時之調查
    ，則法院審酌應否核發支付命令時，應專就債權人提出之證
    據決之，倘債權人並未提出證據，或僅依其提出之證據，仍
    無法依經驗或論理法則直接推論出其主張之事實者，即難認
    其已盡釋明之責，此時法院即應駁回支付命令之聲請。
四、經查，異議人主張相對人應賠償精神慰撫金100,000元一情
    ，雖據其提出臺灣高雄地方檢察署檢察官110年度偵字第268
    07號不起訴處分書、臺灣高等檢察署高雄檢察分署111年度
    上聲議字第782號處分書等件在卷可稽（支付命令卷第11至1
    7頁），本院司法事務官於111年5月6日裁定駁回異議人之聲
    請，前開裁定已於111年5月16日寄存送達異議人等情，經本
    院依職權調閱前開卷宗查明屬實。惟精神慰撫金並非財產上
    損害得以具體金錢為計算，尚須審酌兩造之身分、地位、資
    力與加害程度及其他各種情形核定相當之數額，聲請人並未
    提出足以釋明請求金額100,000元為適當之證據資料，復未
    提出任何足供法院就上開應補正事項得即時調查之其他證明
    ，難認已盡釋明之義務。從而，原裁定認異議人請求金額10
    0,000元不符合民事訴訟法第508條第1項規定之一定數量為
    標的者，依民事訴訟法第513條第1項前段之規定，裁定駁回
    異議人之聲請，於法並無違誤。異議意旨指摘原裁定不當，
    請求廢棄原裁定，為無理由，應予駁回。　　
五、另司法事務官所為駁回支付命令之處分，當事人雖得依民事
    訴訟法第240條之4規定提起異議，該異議並由該司法事務官
    所屬一審法院獨任法官審理該異議事件，惟對於第一審所為
    之裁定，因民事訴訟法第513條第2項規定不得聲明不服，自
    不得向第二審法院提起抗告（司法院秘台廳民二字第098000
    6307號函參照、臺灣高等法院暨所屬法院101年法律座談會
    民事類提案第39號研討結果參照）。是本院司法事務官所為
    之原裁定，依民事訴訟法第513條第2項規定，本屬「不得聲
    明不服」之事件，雖民事訴訟法第240條之4第1項例外賦與
    債權人異議之權利，然其本質既屬不得聲明不服之事件，則
    異議人就本院駁回其異議之裁定，亦不得抗告至二審法院，
    附此敘明。
六、據上論結，本件異議為無理由，依民事訴訟法第240條之4第
    3項後段規定，裁定如主文。
中　　華　　民　　國　　111 　年　　8 　　月　　10　　日
          　　　　鳳山簡易庭  法　官    藍雅筠
以上正本係照原本作成。　　　　　　　　　
本裁定不得抗告。
中　　華　　民　　國　　111 　年　　8 　　月　　10　　日
                              書記官    蔡毓琦